【裁判字號】    89,易,3550
【裁判日期】    891114
【裁判案由】    侵占
【裁判全文】
臺灣板橋地方法院刑事判決                        八十九年度易字第三五五號
    公  訴  人  臺灣板橋地方法院檢察署檢察官
    被      告  丙○○
右列被告因侵占案件，經檢察官提起公訴（八十九年度偵字第一四○五四號），本院
判決如左：
    主  文
丙○○意圖為自己不法之所有，而侵占離本人所持有之物，處罰金壹仟元，如易服勞
役，以佰元折算壹日。
    事  實
一、丙○○於民國八十九年六月十日，在其所有之ＢＹ－六一一號營業用小客車內之
    後右座上，拾獲屬甲○○所有之國民身分證及乙○○所有之汽車駕駛執照各乙張
    ，明知上開物品係脫離本人所持有之物（該身分證係甲○○所有，於八十九年五
    月二十日二十時十分許，甲○○搭乘車牌號碼不詳之營業用小客車，連同置放於
    皮包內之臺北市第一信用合作社金融卡、機車駕駛執照、健保卡各乙張及現金新
    台幣（下同）一萬一千元一併遭姓名年籍不詳之右揭營業用小客車之駕駛所竊取
    ；而該駕駛執照係乙○○所有，於八十九年六月五日七時五十分許，在臺北縣板
    橋市○○路上，發覺連同置放於皮包內之中國信託商業銀行信用卡、渣打商業銀
    行信用卡、上海商業銀行信用卡、慶豐商業銀行信用卡、信用合作社聯合卡、國
    民身分證、機車駕駛執照、健保卡各乙張及現金一萬四千元一併遭姓名年籍不詳
    之人竊取），竟意圖為自己不法之所有，將之侵占入己，並藏置於上開車輛右前
    座之置物箱內。嗣於八十九年六月二十一日三時五十分許，駕車行經臺北市○○○路與民生東路口為警臨檢查獲，並扣得右揭甲○○所有之國民身分證及乙○○
    所有之汽車駕駛執照各乙張。
二、案經臺北市政府警察局中山分局移送臺灣臺北地方法院檢察署檢察官呈請臺灣高
    等法院檢察署移轉臺灣板橋地方法院檢察署檢察官偵查起訴。
    理  由
一、訊據被告丙○○固坦承於右揭時地，拾獲屬甲○○所有之國民身分證及乙○○所
    有之汽車駕駛執照各乙張等情不諱，惟矢口否認有何侵占離本人所持有之物之罪
    嫌，並辯稱：伊撿到後，只是順手將上揭物品丟到伊所有之營業用小客車右前座
    之置物箱內，伊沒有想到要還人家，也沒有想到要送至警察局云云。經查：
  (一)右揭身分證係甲○○所有，於八十九年五月二十日二十時十分許，甲○○搭乘車
    牌號碼不詳之營業用小客車，連同置放於皮包內之臺北市第一信用合作社金融卡
    、機車駕駛執照、健保卡各乙張及現金一萬一千元一併遭姓名年籍不詳之右揭營
    業用自小客車之駕駛所竊取。而該駕駛執照係乙○○所有，於八十九年六月五日
    七時五十分許，在臺北縣板橋市○○路上，發覺連同置放於皮包內之中國信託商
    業銀行信用卡、渣打商業銀行信用卡、上海商業銀行信用卡、慶豐商業銀行信用
    卡、信用合作社聯合卡、國民身分證、機車駕駛執照、健保卡各乙張及現金一萬
    四千元一併遭姓名年籍不詳之人竊取等情，業據證人甲○○、乙○○分別於警訊
    及本院審理中陳明在卷，並有臺北市政府警察局保安警察大隊贓物認領保管收據
    及失竊報告各二紙並甲○○所有之國民身分證影本、乙○○所有之汽車駕駛執照
    影本各乙張附卷可稽，堪認該身分證及汽車駕駛執照均係脫離本人所持有之物，
    殆無疑問。至證人乙○○固於本院審理中證述：係遺失現金八千元等語（詳本院
    八十九年十月三十日審判筆錄），惟依記憶之新鮮性而言，應以距發生經過最近
    之陳述較接近真實，故以證人於警訊所言之失竊一萬四千元之金額較為可信，附
    此敘明。
  (二)至被告所辯：撿到後只是順手丟到車內之置物箱內云云。然拾得他人遺失之物，
    應物歸原主或繳交警察機關處理、召領，不可據為己有，乃我國國民從小學開始
    ，即不斷接受來自師長及公眾媒體教誨、宣導之公民生活常識，被告係成年人，
    其必然具有此一知識，復參以自被告拾獲前揭證件迄至被查獲時，時間距十一日
    ，而右述身分證及駕駛執照上均載有被害人之姓名及地址，何以被告不將右揭物
    品寄還予被害人，反將之置放於其具有實力支配之車前座之置物箱內，顯見被告
    具有為自己不法所有之侵占意圖甚明。
  (三)綜上，被告所辯顯係飾卸之詞，不足採信，其犯行事證明確，堪以認定。
二、核被告所為，係犯刑法第三百三十七條之侵占離本人所持有之物罪。爰審酌被告
    素無前科，有臺灣高等法院檢察署刑案紀錄簡覆表在卷可按，其犯後態度尚佳，
    及侵占離本人持有之物之性質及對原所有人回復財產權所生損害併犯罪之動機、
    目的、手段及其品性、生活狀況、智識程度等一切情狀，量處如主文所示之刑，
    並諭知易服勞役之折算標準。
據上論斷，應依刑事訴訟法第二百九十九條第一項前段，刑法第三百三十七條、第四
十二條第二項，罰金罰鍰提高標準條例第一條前段、第二條，判決如主文。
本案經檢察官郭永發到庭執行職務。
中    華    民    國      八十九      年      十一      月      十四    日
                                      臺灣板橋地方法院刑事第四庭
                                          法  官  游  秀  雯
右正本證明與原本無異。
如不服本判決，應於判決送達後十日內，向本院提出上訴狀。
                                          書記官  吳  尚  文
中    華    民    國      八十九      年      十一      月     二十一   日
附錄本案論罪科刑法條全文：
刑法第三百三十七條
意圖為自己或第三人不法之所有，而侵占遺失物、漂流物或其他離本人所持有之物者
，處五百元以下罰金。


司法院資訊處製作；財團法人民間司法改革基金會備份。
